【裁判字號】    97,易,1721
【裁判日期】    970926
【裁判案由】    侵占等
【裁判全文】
臺灣板橋地方法院刑事判決              97年度易字第1721號
公  訴  人  臺灣板橋地方法院檢察署檢察官
被      告  乙○○
                      5樓
上列被告因侵占案件，經檢察官聲請以簡易判決處刑（96年度偵
字第27122 號），本院改依通常程序審理（原受理案號：97年度
簡字第587 號），判決如下：
    主  文
乙○○共同意圖為自己不法之所有，而侵占對於業務上所持有之
物，累犯，處有期徒刑玖月，減為有期徒刑肆月又拾伍日，如易
科罰金，以新臺幣壹仟元折算壹日；又共同行使從事業務之人，
明知為不實事項，而登載於其業務上作成之文書，足以生損害於
他人，累犯，處拘役伍拾肆日，如易科罰金，以新臺幣壹仟元折
算壹日，減為拘役貳拾柒日，如易科罰金，以新臺幣壹仟元折算
壹日。
    事  實
一、乙○○前於民國95年間因業務侵占案件，經本院以95年度簡
    字第4547號判決判處有期徒刑6 月確定，甫於96年1 月15日
    易科罰金執行完畢（再犯本罪構成累犯）。竟仍不知悔改，
    自95年3 月13日起任職於聯運股份有限公司（下稱聯運公司
    ），擔任業務員一職，負責銷售該公司飲品，並將每日所收
    取之貨款繳回公司，係從事買賣飲品及收帳等業務之人。適
    有甲○○（業經本院另行審結）因週轉不靈，乃央求乙○○
    先將聯運公司之飲品賣予他人，所得貨款先交給伊，並將貨
    品掛在伊帳上，伊願以較高之價格結帳；乙○○見有利可圖
    ，即與甲○○基於意圖為自己不法所有之犯意聯絡，由乙○
    ○於96年2 月28日自聯運公司內提領500 箱伯朗咖啡，以現
    金販售之方式出售予「匯集超市」，並於當日收取新台幣（
    下同）16萬元之貨款後，以變易持有為所有之意思將上開貨
    款侵占入已，旋交予甲○○，而未繳回「聯運公司」，嗣並
    由乙○○於其業務上所製作之「出貨簽認單」上，填載「於
    96 年3月1 日出售50 0箱伯朗咖啡予輝昌工地甲○○，銷貨
    金額175,000 元」等不實交易紀錄，交予甲○○簽名後，再
    交回聯運公司而行使之，以利掩飾渠二人侵占16萬元貨款之
    犯行，均足生損害於聯運公司對於業務管理之正確性。
二、案經聯運公司訴由臺灣板橋地方法院檢察署檢察官偵查後聲
    請簡易判決處刑，本院認本件不宜行簡易程序，改依通常程
    序審理。
    理  由
一、訊據被告乙○○就前開事實全部坦白承認，核與證人即同案
    被告甲○○於本院審理中證稱：當時我與被告乙○○有業務
    上的往來，因為我週轉不靈，所以請被告乙○○將500 箱咖
    啡轉售，把16萬的貨款交給我，我要做金錢上的週轉，本來
    我說三天後要還給他，那時候一箱咖啡4 百多元，單據上面
    好像是寫17萬元左右，所以我應該是要還給他約17萬元。因
    為那時候我的資金週轉已經有問題了，所以才會拜託被告乙
    ○○先把貨賣給其他公司，貨款給我用來週轉一下，被告乙
    ○○有把16萬元給我，但後來我還不出來等語相符（見本院
    卷第54 -56頁），亦與證人林恆吉於偵查中證稱：我是聯運
    公司的專員，經主管指示調查這件事，因被告乙○○於96年
    2 月28日提領500 箱伯朗咖啡販售於匯集超市，並以現金作
    帳，被告於同日填載提貨保管簽收紀錄表，同年3 月1 日填
    載銷售收款日報表，卻記載為賒帳，而非現金交易；經查同
    年3 月1 日記載販售500 箱伯朗咖啡予輝昌工地，就是上開
    賣給匯集超市的同一批貨，被告乙○○並沒有真的賣出咖啡
    給輝昌工地，這是假交易等語互核無訛（見96年度他字第36
    81號偵卷影本第29-30 頁）。此外，並有被告乙○○之員工
    資料表、服務志願書、職務志願書、提貨保管簽收紀錄表、
    業務員銷售收款月報表、金車公司出貨簽認單、業務侵占稽
    核確認書等件在卷可考。綜上調查，自堪認被告乙○○前揭
    自白應與事實相符，本件事證明確，其犯行堪予認定。
二、核被告乙○○所為，係犯刑法第336 條第2 項之業務侵占罪
    、同法第216 條、第215 條之行使業務上登載不實文書罪。
    其所犯上開二罪間，犯意有別、行為互殊，應分論併罰。被
    告乙○○與同案被告甲○○2 人間，就上開犯行均有犯意聯
    絡及行為分擔，均為共同正犯。又查被告乙○○有如事實欄
    所示之犯罪科刑執行前科，有臺灣高等法院被告前案紀錄表
    1 份附卷可按，其於受有期徒刑執行完畢後，5 年內再故意
    犯本件有期徒刑以上之罪，為累犯，依法加重其刑。爰審酌
    被告乙○○已有業務侵占之前科，竟仍不知潔身自愛，為貪
    圖不法利益，又為本件業務侵占及行使業務登載不實文書之
    犯行，其犯罪之動機、目的、手段均殊非可取，侵占金額不
    低，所生危害非輕，及其犯後尚能坦承犯行之態度，暨同案
    被告甲○○業已出面賠償聯運限公司等一切情狀，分別量處
    如主文所示之刑，並就行使業務上登載不實文書罪部分諭知
    易科罰金之折算標準，以資懲儆。末查，被告乙○○本件犯
    罪時間係在96年4 月24日前，合於中華民國九十六年罪犯減
    刑條例所定得予減刑之規定，應依同條例第2 條第1 項第3
    款之規定減其刑為二分之一；又其所犯為最重本刑5 年以下
    有期徒刑之罪，經減刑為6 月以下有期徒刑，依同條例第9
    條之規定，應併諭知易科罰金之折算標準。
據上論斷，應依刑事訴訟法第452 條、第299 條第1 項，刑法第
28條、第336 條第2 項、第216 條、第215 條、第47條第1 項，
刑法施行法第1 條之1 第1 項、第2 項，中華民國九十六年罪犯
減刑條例第2 條第1 項第3 款、第7 條、第9 條，判決如主文。
本案經檢察官陳彥章到庭執行職務。
中    華    民    國    97    年    9     月    26    日
                  刑事第九庭審判長法  官  崔玲琦
                                  法  官  俞秀美
                                  法  官  許映鈞
以上判決正本證明與原本無異。
如不服本判決，應於送達後10日內向本院提出上訴狀。
                                  書記官  范煥堂
中    華    民    國    97    年    9     月    26    日
附錄本件判決論罪科刑法條：
中華民國刑法第215條
從事業務之人，明知為不實之事項，而登載於其業務上作成之文
書，足以生損害於公眾或他人者，處3 年以下有期徒刑、拘役或
5 百元以下罰金。
中華民國刑法第216 條
行使第210 條至第215 條之文書者，依偽造、變造文書或登載不
實事項或使登載不實事項之規定處斷。
中華民國刑法第336條
對於公務上或因公益所持有之物，犯前條第1 項之罪者，處1 年
以上7 年以下有期徒刑，得併科5 千元以下罰金。
對於業務上所持有之物，犯前條第1 項之罪者，處6 月以上5 年
以下有期徒刑，得併科3 千元以下罰金。
前二項之未遂犯罰之。


司法院資訊處製作；財團法人民間司法改革基金會備份。
